【裁判字號】    97,台聲,475
【裁判日期】    970619
【裁判案由】    請求遷讓房屋
【裁判全文】
最高法院民事裁定              九十七年度台聲字第四七五號
聲  請  人  甲 ○ ○
            乙○○○
共      同
訴訟代理人  鍾 明 達律師
上列聲請人因與相對人丙○○等間請求遷讓房屋事件，對於中華
民國九十六年六月二十九日本院裁定（九十六年度台上字第一四
四七號），聲請再審，本院裁定如下：
    主  文
聲請駁回。
聲請訴訟費用由聲請人負擔。
    理  由
按確定終局判決有適用法規顯有錯誤，或當事人發現未經斟酌之
證物或得使用該證物，如經斟酌可受較有利益裁判之情形者，依
民事訴訟法第四百九十六條第一項第一款、第十三款規定，得以
再審之訴對確定判決聲明不服。且於對確定裁定聲明不服而聲請
再審者，依同法第五百零七條規定，亦有準用。所謂適用法規顯
有錯誤，係指確定裁判所適用之法規，顯然不合於法律規定，或
與司法院現尚有效及大法官會議之解釋或本院現尚有效之判例顯
然違反者而言。又對於第二審判決上訴，非以其違背法令為理由
，不得為之。其以民事訴訟法第四百六十九條所定事由提起第三
審上訴者，應於記載上訴理由之上訴狀內表明原判決所違背之法
令及其具體內容、暨依訴訟資料合於該違背法令之具體事實。其
依同法第四百六十九條之一規定提起上訴者，並應具體敘述為從
事法之續造、確保裁判之一致性或其他所涉及之法律見解具有原
則上重要性之理由。同法第四百六十七條、第四百七十條第二項
分別定有明文。另所謂當事人發現未經斟酌之證物，則指前訴訟
程序事實審之言詞辯論終結前已存在之證物，因當事人不知有此
，致未經斟酌，現始知之者而言。倘當事人早知有此證物得使用
而不使用，即無所謂發現，自不得以之為再審理由。其以發現未
經斟酌或得使用之證物為理由而提起再審之訴（聲請再審）者，
亦必以該證物若經斟酌可受較有利益之裁判者為限（本院十八年
上字第七一○號判例意旨參照）。本件聲請人雖主張本院九十六
年度台上字第一四四七號裁定（下稱原確定裁定），有民事訴訟
法第四百九十六條第一項第一款、第十三款所定適用法規顯有錯
誤，及其發現未經斟酌之台北市建成地政事務所（下稱建成地政
所）民國九十三年一月六日北市建地三字第○九二三一九五一八
○○號覆函（下稱建成地政所覆函），足證系爭房屋之登記確有
疑義，相對人並非該房屋之真正所有人，聲請人非無權占有等情
，對原確定裁定聲請再審。惟查聲請人就前訴訟程序第二審對其
所為敗訴之判決（九十三年度重上字第三二五號，下稱原確定判
決），提起第三審上訴，核其所表明之上訴理由，僅就該第二審
本於取捨證據、認定事實之職權行使，所為：公務員製作之建物
登記簿謄本記載系爭房屋即門牌號碼台北市○○區○○里○○街
○段一九七號房屋（六二七建號）及同段一九九號前、後棟房屋
（六三九建號）均為相對人之被繼承人王清標所有，依民事訴訟
法第三百五十五條第一項規定，該項記載應推定為真正。聲請人
既迄未提出證據證明該文書為虛偽不實，其辯稱系爭房屋非相對
人所有，即不足採。聲請人所舉之證據，又無從證明其占有系爭
房屋有何法律上之正當權源，則相對人依所有物返還請求權之法
律關係，請求聲請人將系爭房屋全部騰空遷讓返還相對人，並依
不當得利之法律關係，請求聲請人各按月給付相當於租金之不當
得利為有理由，應予准許等論斷，泛言指摘為違背法令。但對於
該判決究有如何合於不適用法規，適用法規不當，或民事訴訟法
第四百六十九條所列各款之情形，則未據敘明；更未具體敘述為
從事法之續造、確保裁判之一致性或有其他所涉及之法律見解具
有原則上重要性之理由。原確定裁定因認聲請人之上訴為不合法
，駁回其上訴，即無適用法規顯有錯誤可言。又建成地政所覆函
之受文者為「甲○○」（聲請人），觀之其發函日期為「九十三
年一月六日」，可見聲請人於前訴訟程序事實審言詞辯論終結前
（九十五年十二月二十六日），已知悉有該函文存在，其知有此
證物得使用而不使用，自無所謂發現之情形。況依該函主旨及說
明記載：「有關台端（甲○○）申請本所三十五年延平（永樂）
字第五、六、七號及七十年延平字第一一三三號、七十一年延平
字第一四五號登記申請書案原卷乙案……經查本所目前管有之登
記檔案中並無三十五年延平（永樂）字第五、六、七號登記案原
卷，且該案（卷）亦已逾保存年限。另查七十年延平字第一一三
三號、七十一年延平字第一四五號登記申請書案原卷，因逾保存
年限，已依規定銷毀，本所無是項資料，無從提供」等內容，亦
僅係建成地政所就聲請人甲○○申請調閱上開登記資料所為之覆
函，縱經審酌，仍不足推翻原確定判決所認定之事實，而得為有
利於聲請人之裁判。依上說明，聲請人以前揭事由，對原確定裁
定聲請再審，求予廢棄，均非有理。
據上論結，本件聲請為無理由。依民事訴訟法第九十五條、第七
十八條，裁定如主文。
中    華    民    國  九十七  年    六    月   十九   日
                      最高法院民事第三庭
                          審判長法官  蘇  茂  秋
                                法官  劉  靜  嫻
                                法官  張  宗  權
                                法官  葉  勝  利
                                法官  高  孟  焄
      本件正本證明與原本無異
                                      書  記  官
中    華    民    國  九十七  年    七    月    一    日
                                                      Ｑ


司法院資訊處製作；財團法人民間司法改革基金會備份。
